【裁判字號】    99,上易,126
【裁判日期】    990303
【裁判案由】    竊盜
【裁判全文】
臺灣高等法院臺南分院刑事判決         99年度上易字第126號
上  訴  人
即  被  告  乙○○
上列上訴人因竊盜案件，不服臺灣嘉義地方法院九十八年度易字
第六八六號，中華民國九十八年十二月二十五日第一審判決（起
訴案號：臺灣嘉義地方法院檢察署九十八年度偵字第八六五一號
），提起上訴，本院判決如下：
    主  文
上訴駁回。
    理  由
一、按刑事訴訟法第三百六十一條、第三百六十七條規定，不服
    地方法院之第一審判決而提起上訴者，應提出上訴書狀，並
    敘述具體理由，為上訴必備之程式；其所提出之書狀未敘述
    上訴理由，或僅曾以言詞陳述上訴理由者，均應於上訴期間
    屆滿後二十日內補提理由書於第一審法院。第一審法院經形
    式審查，認逾期未補提上訴理由者，應定期間先命補正；逾
    期未補正者，為上訴不合法律上之程式，應以裁定駁回。倘
    已提出上訴理由，但所提非屬具體理由者，則由第二審法院
    以上訴不合法律上之程式，判決駁回。而所謂具體理由，必
    係依據卷內既有訴訟資料或提出新事證，指摘或表明第一審
    判決有何採證認事、用法或量刑等足以影響判決本旨之不當
    或違法，而構成應予撤銷之具體事由，始克當之（例如：依
    憑證據法則具體指出所採證據何以不具證據能力，或依憑卷
    證資料，明確指出所為證據證明力之判斷如何違背經驗、論
    理法則）；倘僅泛言原判決認定事實錯誤、違背法令、量刑
    失之過重或輕縱，而未依上揭意旨指出具體事由，或形式上
    雖已指出具體事由，然該事由縱使屬實，亦不足以認為原判
    決有何不當或違法者（例如：對不具有調查必要性之證據，
    法院未依聲請調查亦未說明理由，或援用證據不當，但除去
    該證據仍應為同一事實之認定），俾與第二審上訴制度在請
    求第二審法院撤銷、變更第一審不當或違法之判決，以實現
    個案救濟之立法目的相契合，並節制濫行上訴（最高法院著
    有九十七年度台上字第八九二號判決可參）。
二、本件上訴人即被告乙○○不服原判決，於民國九十九年一月
    十一日合法提起上訴，形式上雖提出上訴書狀敘述上訴理由
    ，其理由略以：(一)原判決所指「隨手撿拾之榔頭」及「被告
    所有之老虎鉗」皆日常生活常見之生活工具，客觀上應無構
    成危險凶器之要件，原審主觀認定為凶器，而依刑法第三百
    二十一條第一項第三款加重竊盜罪論處，尚有不當。(二)上訴
    人對因一時貪念竊取林務局宿舍之水龍頭，深感懊悔，原判
    決量處有期徒刑八月過重，上訴人年事已高，又有高血壓等
    諸多病症，原審法院量刑實屬過重，爰請求撤銷原判決云云
    。
三、惟查：
（一）原審以上訴人於準備程序中就被訴事實為有罪之陳述，經
      裁定由受命法官獨任進行簡式審判程序；且上訴人之竊盜
      及加重竊盜犯行，核與證人即林務局秘書室課員甲○○於
      警詢之證述相符，復有扣押筆錄、扣押物品目錄表、扣押
      物品收據、贓物認領保管單各一份及照片十八張附警卷可
      稽，足認被告任意性自白與事實相符，並以被告前有竊盜
      案件前科，於九十八年二月九日易科罰金執行完畢，有臺
      灣高等法院被告前案紀錄表在卷可稽。另審酌被告國小肄
      業之智識程度，不思勞動獲取報酬，竊取他人之財物，並
      不足取；惟其犯後坦承犯行，態度尚可，所竊取之財物為
      水龍頭三支，價值約新臺幣一百元（見警卷第十一頁），
      價值甚微，及其嘉義市○區○○里○○鄰○○街八十二巷
      十四號住處甫失火燒燬，有卷附照片可證（見警卷第二十
      八頁），家境貧寒，經濟狀況不佳等一切情狀，分別量處
      有期徒刑三月、七月，並合併定其應執行有期徒刑八月，
      原審法院均已詳述其所憑證據、認定理由及量刑依據。從
      形式上觀察，原判決並無認定事實錯誤、量刑瑕疵或違背
      法令之情形可言。
（二）按刑法第三百二十一條第一項第三款之攜帶兇器竊盜罪，
      係以行為人攜帶兇器竊盜為其加重條件，此所謂兇器，其
      種類並無限制，凡客觀上足對人之生命、身體、安全構成
      威脅，具有危險性之兇器均屬之，且祇須行竊時攜帶此種
      具有危險性之兇器為已足，並不以攜帶之初有行兇之意圖
      為必要。是以，螺絲起子、鉗子等一般家庭日常工具，只
      要客觀上足對人之身體、生命構成威脅，即屬該款所指之
      兇器，最高法院七十九年度台上字第五二五三號判例意旨
      可資參照，查上訴人拾得之榔頭一支及扣案之老虎鉗一支
      ，均屬鐵製之物品，質地堅硬，在客觀上自足以危害他人
      生命、身體之安全，有扣案之上開物品及照片可證，上訴
      人持以犯本案竊盜罪，依上說明，所為自成立刑法上之攜
      帶兇器加重竊盜罪，且原審亦當庭向上訴人說明勘驗之結
      果，並明白告知其所犯罪名係刑法第三百二十一條第一項
      第三款之攜帶兇器加重竊盜罪，上訴人未加爭執（原審卷
      第二十三頁），其猶執前詞漫肆指摘原判決認定罪名為不
      當，既未具體指摘原判決有何違法或不當，構成應予撤銷
      之理由，亦未表明原判決之量刑有何輕重失衡、濫用裁量
      權或不適用法則之情形，構成應予撤銷之具體理由，已難
      謂提出合於刑事訴訟法第三百六十一條第一項規定之具體
      理由。
（三）又刑之輕重，係屬事實審法院得依職權自由裁量之事項，
      苟於量刑時，已依行為人之責任為基礎，並斟酌刑法第五
      十七條各款所指情狀，而未逾越法定範圍，又未濫用其職
      權，即不得遽指為違法。本件原審判決承前所述已詳述其
      所憑證據、認定理由及量刑依據，核無量刑違法或不當之
      情形。上訴人形式上雖已提出具體理由，然該事由均已為
      原審量刑時所審酌，上訴人又並未具體指出原判決量刑究
      有何其他不當或違法者，故難謂係具體理由。
四、綜上所述，上訴人固以榔頭及老虎鉗非凶器、原判決量刑過
    重提起上訴，然未提出量刑構成應予撤銷改判之具體事由，
    已如前述，顯未具體指摘原判決關於採證認定事實、適用法
    律及量刑等事項，究竟有何違法或不當之情形。其上訴不符
    法定上訴程式，爰不經言詞辯論逕予駁回。
五、依刑事訴訟法第三百六十七條前段、第三百七十二條，判決
    如主文。
中    華    民    國    99    年    3     月    3     日
                  刑事第二庭    審判長法  官  葉居正
                                      法  官  洪碧雀
                                      法  官  陳春長
以上正本證明與原本無異。
不得上訴。
                                      書記官  尤乃玉
中    華    民    國    99    年    3     月    3     日

司法院資訊處製作；財團法人民間司法改革基金會備份。
